臺灣高雄地方法院刑事判決　　　　　　　　　　　　九十二年度易字第一九五三號
　　公　訴　人　臺灣高雄地方法院檢察署檢察官
　　被　　　告　丙○○
　　選任辯護人　陳清和律師
右列被告因竊盜等案件，經檢察官提起公訴（九十一年度偵字第二五二一三號、九十
一年度偵字第二六七二六號），本院判決如左：
    主  文
丙○○無罪。
    理  由
一、公訴意旨略以：緣被告甲○○（另行審結）與丁○○（另行審結）共同意圖為自
    己不法之所有，於民國八十九年十二月七日下午六時許，由丁○○騎車牌號碼Ｖ
    ＺＳ─二七七號之輕機車，後載甲○○，前往位於高雄市三民區○○○路上之玉
    器拍賣場。時珠寶商戊○○、己○○夫婦正在十全二路二五二號前忙著收拾攤位
    ，並已將數個珠寶箱搬上廂型自小貨車上。甲○○與丁○○見狀，認機不可失，
    遂推由甲○○下車，趁戊○○與己○○疏於注意之際，下手竊取放置在小貨車內
    之珠寶一箱（內含鑽石、各色寶石、蛋白石、碧璽及祖母綠等珠寶，市價約新台
    幣四千萬元），丁○○則在一旁把風，並於甲○○得手後二人迅即共乘前開機車
    ，沿十全二路右轉安東街方向逃逸。甲○○與丁○○於竊得上開珠寶後，遂在甲○○位於高雄市○○區○○路上之租屋處朋分贓物，丁○○因而分得各式寶石約
    三、四百顆。丁○○為求銷贓，於九十年十二月間，在被告丙○○高雄市○○區
    ○○路四九二之一號六樓之住處內，將前開竊得之紅寶石三十顆、藍寶石四顆、
    黃寶石一顆、鑽石二顆等贓物，欲出售與丙○○，詎丙○○明知該等寶石係來路
    不明之贓物，竟以二萬餘元之代價故買之。嗣於九十一年十一月十三日，為警循
    線在高雄市○○區○○街一一五巷一號前查獲丁○○，經丁○○供出丙○○，並
    在丙○○住處扣得戊○○所失竊之部分珠寶始查悉上情，因認被告涉有刑法第三
    百四十九條第二項之故買贓物罪嫌。
二、按犯罪事實應依證據認定之，無證據不得認定犯罪事實，刑事訴訟法第一百五十
    四條第二項定有明文。又認定不利於被告之事實，須依積極證據，苟積極證據不
    足為不利於被告事實之認定時，即應為有利於被告之認定，更不必有何有利之證
    據。另刑事訴訟法上所謂認定犯罪事實之證據，係指足以認定被告確有犯罪行為
    之積極證據而言，該項證據自須適合於被告犯罪事實之認定，始得採為斷罪資料
    。且共同被告不利於己之陳述，固得採為其他共同被告犯罪之證據，惟此項不利
    之陳述，須無瑕疵可指，而就其他方面調查，又與事實相符，始得採為其他共同
    被告犯罪事實之認定。再告訴人、證人之陳述有部分前後不符，或相互間有所歧
    異時，究竟何者為可採，法院仍得本其自由心證予以斟酌，非謂一有不符或矛盾
    ，即應認其全部均為不可採信；尤其關於行為動機、手段及結果等之細節方面，
    告訴人之指陳，難免故予誇大，證人之證言，有時亦有予渲染之可能；然其基本
    事實之陳述，若果與真實性無礙時，則仍非不得予以採信（最高法院三十年上字
    第八一六號判例、二十九年上字第三一０五號判例、四十一年台上字第四一九號
    判例、七十四年台上字第一五九九號判例參照）。次查刑事訴訟法第一百六十一
    條已於九十一年二月八日修正公布，修正後同條第一項規定：檢察官就被告犯罪
    事實，應負舉證責任，並指出證明之方法。因此，檢察官對於起訴之犯罪事實，
    應負提出證據及說服之實質舉證責任。倘其所提出之證據，不足為被告有罪之積
    極證明，或其指出證明之方法，無從說服法官以形成被告有罪之心證，基於無罪
    推定之原則，自應為被告無罪判決之諭知，亦有最高法院九十二年度台上字第一
    二八號判例可參。
三、公訴人認被告丙○○涉犯刑法第三百四十九條第二項故買贓物罪嫌，無非以共同
    被告丁○○於偵查中供述其將自甲○○處朋分之部分珠寶出賣與丙○○，並向丙○○稱該批珠寶係向他人偷來等語，被告丙○○於警訊中及偵查中辯稱收受該批
    珠寶之原因前後不一，並與證人辛○○證述之細節不符，且在丙○○住處扣得戊○○失竊之珠寶一批為其論罪之主要依據。訊據被告丙○○固不否認收受丁○○
    交付珠寶一批之事實，然堅決否認有何故買贓物之犯行，辯稱：伊與丁○○不認
    識，該批珠寶係丁○○透過辛○○之介紹，到伊住處向伊借款二萬五千元時提供
    之擔保，丁○○及辛○○均稱該批珠寶係丁○○太太所有，伊不知係贓物等語。
    經查：
（一）共同被告丁○○於九十一年十一月十四日警訊時供稱：九十年十二月間將珠寶
      賣丙○○，裸石約二、三十顆，以二萬多出售。丙○○部分未告訴她是贓物，
      但出售到高雄市前鎮區○○○路一二四號二樓處（即售與訴外人吳素今，此部
      份業經檢察官為不起訴處分）有說是贓物等語；於九十一年十一月二十八日偵
      訊時供稱：賣給丙○○一萬多元，將東西先拿給她看，她說要給別人看過才知
      道價錢，後來丙○○說東西只值七千元，是否要賣，她知道是贓貨等語；於九
      十二年三月四日偵查時供稱：是一位「辛○○」之人帶其去出售寶石與丙○○
      ，共賣二次，共賣得一萬多元，賣幾十個，有帶警察去將贓物搜出，有一個蛋
      白石墜子未搜出，其向丙○○稱是向別人偷來，有說自何處偷來等語，則依被
      告丁○○前開供述，被告丁○○出售與丙○○寶石之種類為何？金額若干？丙○○是否知贓？被告丁○○先後供述不一，瑕疵明顯可見，遽難採為不利於被
      告丙○○之認定。
（二）證人辛○○分別於偵查中具結證稱：「丁○○來向我借錢，我向他說現在沒錢
      可借他，但可介紹一個人借他，我就介紹丙○○借他錢，丁○○說要借三萬元
      ，但丙○○只有二萬五千元可借他，而且當時丁○○有拿出一包寶石說要當擔
      保品，他說寶石是他太太的」等語、於本院審理時證稱：「（為何介紹丁○○
      與丙○○認識？）因為丁○○說他缺錢，要跟我借，我說我沒有，我問他有無
      東西可以擔保，他說他太太有寶石，我說我有朋友，可以幫你借借看，就帶他
      去找丙○○。（問：當時丙○○有無要借他？）我先打電話給丙○○，她剛開
      始不願意，我說要替丁○○保證，若丁○○不還，我會替他還，她還是不願意
      ，後來丁○○私下說他還有紅寶石等可以抵押，她才答應要借。（問：你帶丁○○去向丙○○見幾次面？有誰在場？）只有借錢那一次。有小王、乙○○、
      丁○○、丙○○及我在場。（問：當時丁○○的寶石有無裝起來？）印象中好
      像用塑膠袋裝起來。（問：有無說東西哪裡來的？）他說是他太太的。（問：
      有無說為何要借錢？）他私下跟我說他家裡因為小孩的事，急用錢。在丙○○
      家沒有說為何借錢。（問：丁○○當時有無與你在丙○○家玩撲克牌？）他沒
      有玩，在旁邊看我們玩。（問：當時他要借多少錢？）二萬五千元。（問：當
      時你有無經手那筆錢？）丙○○拿給我，我到外面才拿給丁○○，因為我當保
      證人。（問：為何在偵訊中說你帶丁○○去丙○○家四、五次？）我地方記錯
      了，我以為是問丁○○來找我幾次。（問：當時你與丁○○是否拿了錢就走了
      ？）我到外面拿錢給丁○○後，我就又回丙○○家玩牌。（問：丁○○有無說
      東西是偷的？）無。（問：丁○○在丙○○家有無提到珠寶是他太太的？）他
      在現場有提到珠寶是他太太的。」等語。雖證人辛○○偵查中證述一起與丁○○前往丙○○住處約四、五次、丁○○有在現場玩一下牌等情節，與在本院審
      理時之證述細節稍有出入，然證人辛○○關於丁○○借款金額、借款地點、丁○○借款時提供寶石抵押並稱是太太所有等與本件借款實質相關之重要情節，
      則無矛盾之處，且核與另一在場證人乙○○經本院隔離訊問後證稱：「（辛○○有帶一個人去跟丙○○借錢，你有無在場，情形如何？）有，但我不認識那
      個人，本來我與小王、辛○○在丙○○那邊泡茶，辛○○接到電話，他說他要
      先下去，因他朋友來找他，後來他帶一個胖胖的人上來，要向丙○○借錢，胖
      胖的人拿出一包紅寶石要向丙○○借錢，丙○○說她不懂，不知道是不是真的
      ，辛○○保證說真假不論，他要負責，胖胖的人說他孩子有急事要借錢，我們
      就在旁邊鼓吹丙○○借他，所以丙○○才借他錢，丙○○把錢數給辛○○，他
      們二人就下去了，後來辛○○一個人回來。（問：當時丙○○有無問寶石來源
      ？）丙○○問那是什麼東西，胖胖的人說是他太太的，辛○○也這樣說。（問
      ：當時有無打開來清點？）塑膠袋是透明的，沒有清點。（問：你看過丁○○
      去丙○○家幾次？）只有一次。（問：當場有無說要借幾萬元？）印象中說要
      借三萬元，丙○○沒那麼多錢，後來好像借了二萬多元。」等情節大致相符，
      足認證人辛○○、乙○○證述為可採。參以，在被告丙○○處起出之寶石共計
      三十七顆，有高雄市政府警察局刑事警察大隊扣押物品目錄表一紙在卷可佐，
      核與被告丁○○供稱交付與被告丙○○之數量大致相符，苟被告丙○○係知贓
      故買，衡情當無於購得前揭寶石後近一年，未伺機脫手，仍將自被告丁○○處
      取得之寶石原封不動留存身邊，而置自身於隨時遭查獲之風險。是以，被告丙○○上開所辯，應堪採信。
（三）而公訴人所提出之證據亦不足為被告丙○○有罪之積極證明，此外，本院亦復
      查無其他積極證據足資審認被告丙○○有何公訴人所指故買贓物之犯行，揆諸
      前揭法律規定及判例意旨，自屬不能證明被告犯罪，依法應諭知無罪之判決。
據上論斷，應依刑事訴訟法第三百零一條第一項，判決如主文。
本案經檢察官庚○○到庭執行職務。
中      華      民      國    九十三    年      四      月    二十九    日
                                  臺灣高雄地方法院刑事第四庭
                                      審判長法  官    吳永宋
                                            法  官    洪能超
                                            法  官    黃惠玲
右正本證明與原本無異。
如不服本判決，應於判決送達後十日內，向本院提出上訴狀。
                                            書記官    林秀珍
中    華    民    國      九十三      年      四      月     二十九     日
